臺灣板橋地方法院民事判決　　　　　　　100年度婚字第534號
原　　　告　黃寶堂
被　　　告　林宋子
訴訟代理人　蘇誌明律師
上列當事人間請求離婚事件，本院於民國100 年8 月17日言詞辯
論終結，判決如下：
    主  文
准原告與被告離婚。
訴訟費用新台幣參仟元由被告負擔。
    事實及理由
一、原告主張：
（一）兩造於民國93年11月19日結婚（兩造結婚前各自曾離婚）
      ，嗣於96年8 月15日兩造離婚，兩造又於96年8 月26日結
      婚。原來共同住在兩造共同購買但登記被告名下的新北市
      泰山區○○路167 號2 樓，期間被告不斷以該屋貸款利息
      過高為由，慫恿原告變賣原告名下的台中縣東勢鎮房屋，
      並要求原告將賣屋所得款項借給被告去清償泰山區房屋貸
      款，被告承諾日後變賣泰山區房屋時會清償原告該筆借款
      ，詎被告後來變賣泰山區房屋時並未清償原告。
      兩造共同生活期間，原告從事水泥工的收入均須交給被告
      支配，如原告一日無收入，即會遭被告整天辱罵；後來原
      告在台北地區開設熱炒店，但因生意不佳而結束，兩造均
      失業在家，被告竟整天「按三餐時間」辱罵原告，甚至夜
      間被告亦喋喋不休。被告個性強勢且對金錢貪婪，此從被
      告與原告結婚前已有四次婚姻紀錄的戶籍謄本可知。原告
      因不堪整日遭被告辱罵失業問題，原告被迫離家露宿街頭
      數次，原告為此寫下悔過書給被告。98年間發生金融風暴
      ，社會經濟不景氣，原告年紀亦大，在都市根本找不到適
      合工作，原告不得不於98年5 月返回梨山老家覓職（原告
      的胞弟及弟媳均住在梨山，原告的胞弟在梨山駕駛計程車
      ），原告先在梨山覓得攔沙壩工程的工作，後來於98 年
      底在梨山包下果園，從事種植水果迄今。
      被告曾於98年7 月至梨山與原告共同生活，因原告胞弟的
      房子太小而無法供兩造共同居住，兩造遂借住原告朋友許
      昭雄的房屋，當時原告開計程車載客維生，被告竟每天搜
      刮原告的載客所得，全然不顧慮原告尚須吃飯、加油、繳
      納車貸的費用，原告如拒絕交付載客所得，被告就會使出
      一貫的無理取鬧手法逼原告就範，原告無奈下連續幾天不
      敢回家，被告等不到原告的載客所得金錢，遂於98年8 月
      28日不告而別，並帶走原告在山上禦寒的棉被。
      被告離開梨山後，竟向警察機關申報原告為失蹤人口，被
      告又囑咐其三重區住處的大樓管理員不能讓原告進去，被
      告亦取走原告持有的鑰匙，致原告無法返回被告住處與被
      告履行同居義務。自被告於98年8 月28日離開梨山起，兩
      造已分居二年，形同陌路，恩斷義絕，已無法維持名存實
      亡的夫妻關係。原告曾於100 年3 月間在台中市和平區調
      解委員會申請調解離婚，但被告置之不理。為此依民法第
      1052條第2 項規定訴請判決離婚等語。
（二）96年4 月原告經被告慫恿下，變賣原告名下的台中縣東勢
      鎮房屋，得款新台幣（以下同）585000元，欲作為原告的
      養老金，原告原寄存在原告與前妻所生的女兒名下，詎被
      告一直爭吵要改存放其名下，被告在原告的女兒面前承諾
      如將該筆款項先借給被告去清償泰山區房貸，被告日後變
      賣泰山區房屋時會返還該筆款項，原告遂同意將該筆養老
      金寄存被告名下並匯款給被告。詎被告後來變賣泰山區房
      屋並遷居三重區，被告竟未依約返還該筆款項。被告辯稱
      該筆款項係原告給被告的家用，原告否認之，因為原告當
      時月入六萬元都有拿給被告作家用，這筆賣屋所得585000
      元是原告的養老金，僅交由被告代為保管而已，不是給被
      告的家用。
      原告的朋友李嘉朝有一批觀賞石，原來交給原告保管，後
      來原告暫時寄放在被告住處，今原告的朋友李嘉朝向原告
      索回該批觀賞石，被告竟拒絕返還。
（三）因原告承包的梨山果園僅有一間沒有門牌的工寮，原告戶
      籍設在胞弟地址即臺中市○○區○○里○○路76號。原告
      於被告離去後曾寫一封存證信函給被告，原告在信件將自
      己地址寫作原告戶籍地址即臺中市○○區○○里○○路76
      號。原告後來有接到被告寄來的信件，僅有一次原告太晚
      去郵局領信而使被告寄來的信件遭退回，因原告住在果園
      工寮，很久才一次返回胞弟戶籍地。本案起訴狀原告地址
      誤寫為「臺中市○○區○○里○○路176 號」，但因梨山
      的郵差是原告的朋友，故原告仍可以收到法院的信件。原
      告寄給被告信件所載的原告地址「臺中市○○區○○里○
      ○路76號」，確實係原告的戶籍地且可以收到信件。
（四）被告提出的驗傷單，並非原告毆打所致，當時兩造因口角
      而在派出所調解，被告無理取鬧且咄咄逼人，遭當時在場
      勸架的被告外甥所傷。兩造認識迄今，原告未曾動手打過
      被告，反而是原告長期遭受被告的精神折磨，度日如年。
（五）訴之聲明：請求准原告與被告離婚。
二、被告抗辯：
（一）原告婚後因經濟不景氣而經常失業，家庭開銷多由被告支
      付。原告自95年起多次離家出走，嗣經兩造溝通，原告書
      立悔過書保證不再離家出走。詎原告於95年底因細故毆打
      被告，被告有向警方救助並有驗傷單。
（二）兩造第二次結婚時，設籍新北市○○區○○村○○路167
      號2 樓，原告後來表示要去找工作即離家，直至98年7 月
      原告才與被告聯絡稱已在梨山工作，被告上山去找原告，
      兩造發生爭吵，原告不理睬被告，被告遂下山返回三重住
      家。原告自梨山寄來的信件，經被告回信，信件遭郵差退
      回並註明「該屋已於93年七二水災沖掉，人也遷移不明」
      ，可見原告根本不想與被告聯絡。原告未先與被告商量，
      逕自離家去梨山居住工作，被告無任何錯誤，故原告不得
      請求離婚。
（三）原告名下的台中縣房屋，於96年間無力繳納銀行貸款，由
      被告協助清償部分債務而得以出售。兩造當時尚在婚姻關
      係存續中，原告將賣屋所得匯款給被告，係提供被告作為
      家庭生活費。原告請求返還該筆款項及觀賞石，並無依據
      等語。並聲明：請求駁回原告之訴。
三、經查，兩造於民國93年11月19日結婚，兩造結婚前各自曾離
    婚（被告於兩造結婚前已離婚四次），嗣兩造於96年8 月15
    日離婚，兩造又於96年8 月26日結婚，原來共同設戶籍在新
    北市○○區○○路167 號2 樓，被告嗣於99年8 月2 日遷戶
    籍至新北市○○區○○路一段39巷7號，原告亦已遷戶籍至
    臺中市○○區○○里○○路76號，此有原告提出之被告戶籍
    謄本二件在卷，並經原告出示其身分證供本院查驗無訛。
四、次查，原告主張被告婚後個性強勢，要求原告變賣名下房屋
    並將所得交由被告保管，又要求原告必須將工作所得全數交
    由被告支配，如原告失業即遭被告日夜辱罵，原告不堪被告
    的辱罵而離家露宿街頭數次，原告為此曾書立悔過書保證不
    再離家，最後因98年金融風暴經濟不景氣，原告在都市找不
    到工作，不得不回梨山老家從事攔沙壩工程、開計程車、種
    水果謀生，被告曾於98年7 月至梨山同住，但仍繼續每日搜
    刮原告所得，兩造爭吵後，被告於98年8 月28日獨自離開梨
    山，兩造分居迄今已二年，原告曾申請台中市和平區調解委
    員會調解但未獲被告置理之情，業據原告提出證人許昭雄與
    葉登科出具之證明書一紙（其上記載原告在梨山工作，被告
    於98年8 月28日自原告的梨山住處離開未再回去）、台中市
    和平區調解委員會調解不成立證明書影本一件、原告匯款58
    5000元予被告的匯款單影本一件、原告寄給被告的存證信函
    影本三件為證。並經原告的朋友李嘉朝到庭證稱：「我不知
    道兩造間感情好不好，但是我有一些觀賞石頭（梅花石）寄
    放在原告那裡，原告說他放在被告那裡，我希望被告可以還
    給我。兩造分開已約兩年多，98年8 月時我還看見兩造一起
    在梨山。後來原告在梨山的房子被颱風沖走，被告就跑掉了
    ，原告的弟弟在梨山開計程車，原告的弟弟及弟媳也都住在
    梨山，被告如果要找原告是很容易，因為梨山的人都認識原
    告及其弟弟。原告的房子沖走後，搬到附近的房子，也有租
    地種水果。後來被告沒有再來梨山找原告。我曾打電話給被
    告，請求被告還我觀賞石，被告都不理我。」、「一開始原
    告上梨山是從事工程，後來種水果，被告有去梨山與原告同
    住，兩造住在許昭雄的家，當時兩造看起來感情還好，後來
    原告說被告不見了，原告有請我們幫他找被告。後來，原告
    下山，被警察攔檢說原告是失蹤人口，原告才知道被告向警
    方申報原告失蹤。」、「兩造之前在台北開熱炒店，我有去
    給原告請客，後來生意不好就關店。原告當時年紀大，沒有
    人要僱他工作，梨山有原告的弟弟及朋友幫忙，所以原告才
    去梨山工作，我也在梨山種水果與養魚，我也在山下從事買
    賣樹木的生意。」、「（問：原告的地址是76或176 號？）
    76號才對，但是郵差認識原告及其弟弟，就算地址寫錯也寄
    得到。」等語。
    被告辯稱原告曾離家多次後書立悔過書保證不再離家，原告
    此次離家去梨山工作並未獲得被告同意云云，並提出原告於
    95年7 月25日書立的悔過書影本一紙為證；惟查，該紙悔過
    書由原告書立謂：「今後不離家出走，離家出走無條件離婚
    」，但未載明離家原因及經過；原告主張其失業後不堪被告
    日夜辱罵始離家露宿街頭，是認該悔過書僅能證明原告曾離
    家但不能證明為何造責任。何況，此次兩造分居長達二年，
    係因原告在都市找不到工作，尤其原告年紀大且面臨98年金
    融風暴的不景氣，原告無法在都市謀生，不得不返回梨山老
    家，在梨山的胞弟與朋友幫助下，方在梨山地區覓得攔沙壩
    工程、開計程車、種水果工作以維生；是認原告此次於98年
    離家至梨山工作生活，係出於正當理由。復參酌被告曾於98
    年7 月至梨山與原告共同生活，直至98年8 月28日兩造在梨
    山爭吵，被告始獨自離開梨山，可見被告當時不反對原告在
    梨山工作謀生。被告明知原告仍在梨山工作生活，竟向警方
    申報原告為失蹤人口，亦拒絕再至梨山探視原告，可見被告
    無意與原告共同生活。
    依上開調查，原告主張其於98年因金融風暴而無法在都市謀
    生，不得不返回梨山老家，在胞弟與朋友協助下，在梨山覓
    得工作維生，是認為原告離家至梨山工作生活為有正當理由
    ；被告事後曾至梨山與原告共同生活20餘日，因兩造爭吵，
    被告又獨自離開，可見被告亦認為兩造個性不和而難以共同
    生活。
五、按有民法第一千零五十二條第一項以外之重大事由，難以維
    持婚姻者，夫妻無過失之一方得請求離婚，民法第一千零五
    十二條第二項定有明文。其目的在使夫妻請求裁判離婚之事
    由較富彈性。是夫妻間發生足使婚姻難以維持之重大事由者
    ，雖不符合該條第一項所列各款情形，亦無不准依該法條第
    二項訴請離婚之理。復按婚姻係以夫妻之共同生活為目的，
    配偶應互相協力保持其共同生活之圓滿、安全及幸福，因而
    夫妻應相互尊重以增進情感和諧及誠摯之相處，此為維持婚
    姻之基礎，若此基礎不復存在，致夫妻無法共同生活，無復
    合可能者，即應認有難以維持婚姻之重大事由存在。惟夫妻
    無法共同生活，長相廝守，其原因如性格、處事態度、交友
    情形、對於教養之態度、經濟因素等諸端，無法細究，婚姻
    破綻之發生，往往無法偏執一端即可歸責於何者。
    從兩性關係而言，人們結婚的理由可能是因為愛情、或因為
    友伴、或免於孤寂、或因為性、或為生育兒女、或為經濟、
    或為安全考量、或視結婚為戀愛的最終結果。本案兩造結婚
    後，因原告在都市謀生不易，幾次失業後均遭被告嫌棄，原
    告不得不離家暫宿街頭，嗣經兩造溝通下，原告書立悔過書
    保證不再離家，但終因98年金融風暴不景氣，原告長期失業
    ，不得不返回梨山老家在親友協助下覓得山上工作，可見兩
    造因經濟因素而不得不分開生活；被告事後曾至梨山與原告
    共同生活20餘日亦因爭吵而獨自下山，可見兩造個性不和而
    難以共同生活；今兩造分居已二年，彼此均無法遷就對造的
    個性及居住環境，夫妻關係名存實亡，夫妻感情淡漠，彼此
    僅剩餘經濟及財務的糾纏爭吵，可見兩造均已無法滿足在婚
    姻中之期待，兩造主觀上均已無繼續維持婚姻之意願，足見
    兩造間婚姻已生重大破綻，其情形已構成難以維持婚姻之重
    大事由，且難認係何造的過失。因此兩造均得依民法第1052
    條第2 項規定訴請離婚。從而，原告據以請求判決離婚，依
    法即無不合，應予准許。
六、兩造其餘主張及攻擊防禦方法，因本件事證已臻明確且無礙
    於本件之認定及判決之結果，本院即無庸逐一論述，併此敘
    明。
七、訴訟費用負擔之依據：民事訴訟法第78條。
中    華    民    國   100    年    9     月    7     日
                  家事法庭  法  官  黃惠瑛
以上正本證明與原本無異。
如對本判決不服，應於判決送達後20日內向本院提出上訴狀。
中    華    民    國   100    年    9     月    7     日
                            書記官  張美玉